【裁判字號】    90,上訴,1520
【裁判日期】    901220
【裁判案由】    違反商標法等
【裁判全文】
臺灣高等法院臺南分院刑事判決           九十年度上訴字第一五二號     Ｃ
      上  訴  人  臺灣臺南地方法院檢察署檢察官
      上  訴  人
      即  被  告  甲  ○  ○
      選任辯護人  陳  正  芳
右上訴人因被告違反商標法等案件，不服臺灣臺南地方法院八十九年度易字第二一三
六號中華民國九十年十月八日第一審判決（起訴案號：臺灣臺南地方法院檢察署八十
九年度偵字第六一一六號），提起上訴，本院判決如左：
      主      文
原判決撤銷。
甲○○連續行使偽造私文書，足以生損害於公眾及他人，處有期徒刑陸月，如易科罰
金，以參佰元折算壹日。扣案印製有本田公司商標圖樣之包裝盒七千六百個、豐田公
司包裝盒九千個、三菱公司包裝盒二千個、馬自達公司包裝盒四千七百個、富士公司
包裝盒二千個及日產公司包裝盒三千四百個均沒收。
      事      實
一、甲○○係設於台南縣永康市○○○路四九０巷六十二弄十一號三樓「永貿交通器
    材有限公司」（下稱永貿公司）之負責人，經營汽車零件濾心器之製造及買賣業
    務，明知如附表一所示之商標名稱圖樣，係經如附表三所示日商公司分別向我國
    經濟部中央標準局（已改制為智慧財產局）申請註冊登記，經核准取得指定使用
    於各種汽車及其零組件等商品之商標專用權（相關商標圖樣、註冊號數、商標專
    用權人、專用期間、指定商品均詳如附表一所示），現均仍於商標專用期間內，
    並明知如附表三所示日商公司所生產製造使用上開商標圖樣之汽車零件濾心器等
    商品，在國際及國內市場均行銷多年，具有相當之聲譽，為業者及一般消費大眾
    所熟知，屬相關大眾所共知之商標及商品。詎甲○○於未得如附表三所示日商公
    司之同意，並明知包裝盒上有如附表二所載：正廠產品、原產國日本等文意，係
    虛偽內容不實之記載，竟基於概括之犯意，意圖欺騙他人，擅自自不詳之時間起
    ，連續多次販賣附加有如附表一商標圖樣、附表二所載：正廠產品、原產國日本
    等文意之包裝盒加以包裝之其所製造之汽車零件，藉以販售予不特定之人而以此
    方式牟利，足以生損害於公眾及他人。嗣於民國八十九年四月二十一日下午四時
    三十分許，經警持檢察官所核發之搜索票前往查緝，當場在上開處所查獲，並扣
    得印製有本田公司商標圖樣之包裝盒七千六百個、豐田公司包裝盒九千個、三菱
    公司包裝盒二千個、馬自達公司包裝盒四千七百個、富士公司包裝盒二千個及日
    產公司包裝盒三千四百個等物。
二、案經附表三所示日商公司訴由台南縣警察局永康分局報告臺灣台南地方法院檢察
    署檢察官偵查起訴。
      理      由
一、訊據上訴人即被告甲○○對於警察機關會同告訴代理人曾鈐龍於右揭時、地查獲
    上開包裝盒之事實，固不否認，惟辯稱：上開貨物係一家貿易商叫「金永達產業
    股份有限公司」（下稱金永達公司）之負責人李江海在六、七年前寄下來的，伊
    放置倉庫，並未使用，並無違反商標法之犯行等語。
二、惟查右揭犯罪事實，業據被告甲○○於警訊時坦承無訛，核與告訴人代理人曾鈐
    龍於警訊及檢察官偵訊時指訴綦詳，並有犯罪事實欄所示之包裝盒扣案可證。又
    被告於檢察官偵訊時亦供稱：警訊中所言均實在等語（偵查卷頁十背面），另觀
    諸被告於警訊筆錄所供述之內容甚為詳實，其中並供稱：上開空盒及出貨單暨訂
    單係包裝我完成的貨品，顯見該包裝盒確係供包裝被告所生產之濾心器無疑。此
    外，被告並於警訊時將上開包裝盒之價格供稱甚為清楚，依一般經驗法則可知上
    開包裝盒應係被告所訂做無訛，否則被告當無從知曉該包裝盒之價格，且告訴人
    於會同警察機關前往查緝時，已前往被告之公司進行訪價，並經被告公司之會計
    陳麗鳳開具報價單一紙，內載明「ＨＯＮＤＡ６９００－ＳＡ５－００４」、「
    ＴＯＹＯＴＡ」、有效期間為八十九年一月五日等字句，此有永貿公司之報價單
    影本一紙在卷足按（見警卷所附告證三），而該報價單上之貨品編號與現場查扣
    之本田公司包裝盒外所載之文字及型式核係完全相同，益徵被告確係將伊公司所
    製造之濾心器包裝在上開包裝盒內藉以出售，甚為明確，參以證人即被告公司之
    員工王基財亦於偵訊時證稱：當告訴代理人會同警察機關前往查緝時，是由伊本
    人帶同告訴代理人上樓指出何種空盒裝置何種濾心器等語（偵查卷頁二十三），
    足見平常該包裝盒係用以裝置被告公司之產品，所以該公司之員工始會如此熟識
    並指明予告訴代理人知曉，並由告訴代理人現場拍照存證，此並有拍得之照片附
    於警卷足佐，是其所辯：上開查扣之包裝盒係金永達公司所有云云，自不足採。
三、至被告所稱之「金永達公司」經原審查證之結果，固曾有「金永達產業股份有限
    公司」，但該公司已於八十三年三月一日申請註銷登記，此有台北市稅捐稽徵處
    士林分處九十年七月三十一日第九０六一四八九四００號函一件在卷可證，其申
    請註銷登記迄本件八十九年四月間案發之時已隔六年之久，而扣案之紙盒經檢察
    官前往勘驗之結果，其成品相當新，此有檢察官之勘驗筆錄一紙及現場扣回之包
    裝盒數個可按，則被告所稱系爭包裝盒係於六、七年前所留下之貨品云云，亦悖
    常情。原審為明真象，復多次查址、查口卡、傳喚證人即「金永達產業股份有限
    公司」負責人李江海之結果，均因「查無此人」以致無從合法傳喚送達，以致證
    人李江海無法加以調查，因此被告辯稱：上開貨物係一家貿易商叫「金永達產業
    股份有限公司」之負責人李江海在六、七年前寄下來的云云，因無從得致確認，
    自無從資為被告有利之認定。
四、按商標圖樣之近似，以具有普通知識經驗之一般商品購買人，於購買時施以普通
    所用之注意，有無混同誤認之虞判斷之，商標法施行細則第十五條第一項定有明
    文。次按，類似商品，應依一般社會通念，市場交易情形，並酌該商品之產製
    、原料、用途、功能或銷售場所等各種相關因素判斷之，商標法施行細則第十五
    條第二項亦有規定。被告所有扣案附加如附表一商標圖樣、附表二所載：正廠產
    品、原產國日本等文意之包裝盒，及附於卷內告訴人等所有之註冊商標圖樣觀之
    ，被告包裝盒所載圖樣、文字，確實足以使得一般購買者，於購買時施以普通所
    用之注意，仍有外觀近似或意匠近似，而誤認混同為告訴人公司正廠產品、在日
    本國製造之產品之虞，並參諸告訴人公司之品牌無論於台灣或於全球，均屬高知
    名度者，則被告係利用告訴人公司產品之高知名度而以系爭包裝盒包裝被告公司
    之汽車零件銷售之，已可認定。
五、查被告明知公司之汽車零件以系爭包裝盒包裝後係屬商標法第六十二條第一款之
    商品，仍加以販賣，係犯商標法第六十三條之販賣仿冒商標商品罪。又本案扣案
    包裝盒上，除有告訴人等商標圖樣外，並記載有英文「ＧＥＮＵＩＮＥＰＡＲＴ
    Ｓ」、「純正部品」等字樣，上揭字樣之中文意義為「正廠零件」，均係指稱由
    商標所標示之各告訴人公司原廠提供之正廠產品之意。在扣案包裝盒上，除告訴
    人等之商標外，並載有上開字樣，則在一般商業交易習慣上易被認為印有該等商
    標圖樣與字樣之包裝盒內所含之物品，係屬告訴人之正廠零件。正廠者代表一定
    品質之意，足以為表示一定用意之證明，非僅係單純之文字組合，故應視為文書
    之一種。是故，被告將印有告訴人等商標圖樣與正廠零件字樣之包裝盒包裝永貿
    公司汽車零件濾心器用以出售，當有本於該文書內容加以主張之意，業已該當於
    「行使」之要件，此部分係犯刑法第二百十六條、第二百十條之行使偽造私文書
    罪。再查系爭包裝盒上並有「MADE IN JAPAN」之字樣，此整体私文書之記載，
    足以致人產生原產國係日本國之誤會，係犯刑法第二百五十五條第二項、第一項
    之販賣虛偽標記商品罪。被告所犯刑法第二百十六條、第二百十條之行使偽造私
    文書罪部分、刑法第二百五十五條第二項、第一項之販賣虛偽標記商品罪部分，
    雖起訴書均漏未載及，惟此與起訴並論罪部分即商標法第六十三條之販賣仿冒商
    標商品罪具有裁判上一罪之關係，屬同一案件，依刑事訴訟法第二百六十七條之
    規定，為起訴效力所及，本院依法自應予以審究。被告所犯商標法第六十三條之
    販賣仿冒商標商品罪、所犯刑法第二百十六條行使第二百十條之私文書罪、所犯
    刑法第二百五十五條第二項、第一項之販賣虛偽標記商品罪，均係時間緊接，觸
    犯構成要件相同之罪名，顯係各基於概括犯意為之，各為連續犯，依刑法第五十
    六條規定各論以一罪，即連續販賣仿冒商標商品罪、連續行使第二百十條之私文
    書罪、連續販賣虛偽標記商品罪。被告一行為同時侵害多家告訴人公司之法益，
    係一行為觸犯數罪名，為想像競合犯。被告所犯連續販賣仿冒商標商品罪、連續
    行使第二百十條之私文書罪、連續販賣虛偽標記商品罪，三罪之間有方法行為、
    目的行為之關係，屬牽連犯，應依刑法第五十五條之規定，從一重罪即連續行使
    偽造私文書罪處斷。扣案印製有本田公司商標圖樣之包裝盒七千六百個、豐田公
    司包裝盒九千個、三菱公司包裝盒二千個、馬自達公司包裝盒四千七百個、富士
    公司包裝盒二千個及日產公司包裝盒三千四百個，依商標法第六十四條之規定宣
    告沒收之。
六、又按刑法第四十一條業經立法院於民國九十年元月四日修正，將易科罰金之適用
    範圍擴大為五年以下有期徒刑之罪，並明定併合處罰之數罪，如各罪均得易科罰
    金者，其應執行之刑逾六個月時，亦得適用之，並經總統於九十年一月十日公佈
    ，一月十二日生效，被告八十九年四月間犯行使偽造私文書罪，在新法修正前，
    而所犯行使偽造私文書罪，其最高本刑為五年以下有期徒刑，新舊法比較結果，
    以新法有利於被告，自應依較有利於被告之新法而適用之。
七、另公訴意旨認被告所為尚犯有商標法第六十二條第一款、第二款之罪。但查本件
    被告並未將相同或近似於告訴人註冊商標圖樣使用在本案之商品即濾心器上，被
    告自無觸犯商標法第六十二條第一款之罪之問題，本件亦無充分證據足以證明係
    被告將如附表一商標圖樣印製於包裝盒之上，被告自亦無觸犯商標法第六十二條
    第二款之罪之問題。因公訴人就此商標法第六十二條第一款、第二款部分，係以
    與其他有罪部分具有裁判上一罪之關係起訴前來，故不另為無罪之諭知。
八、原審予以論罪科刑，固非無見，惟查：刑法第四十一條業經立法院於民國九十年
    元月四日修正，並經總統於九十年一月十日公佈，一月十二日生效，已如前述，
    被告於八十九年四月間犯行使偽造私文書罪，在新法修正前，而所犯行使偽造私
    文書罪，其最高本刑為五年以下有期徒刑，新舊法比較結果，以新法有利於被告
    ，自應依較有利於被告之新法而適用之。原審諭知有期徒刑陸月並諭知如易科罰
    金以參佰元折算壹日，但未比較新舊法而適用較有利於被告之新法，竟予諭知易
    科罰金，自有未合。檢察官上訴意旨，認原審量刑太輕，被告上訴意旨，否認犯
    罪，指摘原判決不當，固不足採，惟原判決既有上述可議，自屬無可維時，應由
    本院撤銷改判，爰審酌被告犯罪之動機、目的、手段、被害人所受之損害等一切
    情狀，判處有期徒刑陸月，並諭知易科罰金以參佰元折算壹日，以資懲儆。扣案
    印製有本田公司商標圖樣之包裝盒七千六百個、豐田公司包裝盒九千個、三菱公
    司包裝盒二千個、馬自達公司包裝盒四千七百個、富士公司包裝盒二千個及日產
    公司包裝盒三千四百個，依商標法第六十四條之規定宣告沒收之。
九、據上論斷，應依刑事訴訟法第三百六十九條第一項前段、第三百六十四條、第二
    百九十九條第一項前段、商標法第六十三條、第六十四條，刑法第十一條前段、
    第二條前段、第五十六條、第二百十六條、第二百十條、第二百五十五條第二項
    、第一項、第五十五條、第四十一條第一項前段，罰金罰鍰提高標準條例第一條
    前段、第二條，判決如主文。
本案經檢察官劉得鉦到庭執行職務。
中    華    民    國      九十      年      十二      月      二十      日
                                  臺灣高等法院臺南分院刑事第六庭
                                      審判長法官  楊    明    章
                                            法官  徐    宏    志
                                            法官  戴    勝    利
右正本證明與原本無異。
如不服本判決，應於判決送達後十日內向本院提出上訴狀，其未敘述理由者並應於提
出上訴狀後十日內向本院補提理由書（應附繕本)。
                                      法院書記官  吳    銘    添
中    華    民    國      九十      年      十二      月      二十一    日
附錄法條：
商標法第六十三條：明知為前條商品而販賣、意圖販賣而陳列、輸出或輸入者，處一
                  年以下有期徒刑、拘役或科或併科新臺幣五萬元以下罰金。
刑法第二百十六條：行使第二百十條至第二百十五條之文書者，依偽造、變造文書或
                  登載不實事項或使登載不實事項之規定處斷。中華民國刑法第二
                  百十條：偽造、變造私文書，足以生損害於公眾或他人者，處五
                  年以下有期徒刑。
刑法第二百五十五條第一項：意圖欺騙他人，而就商品之原產國或品質，為虛偽之標
                          記或其他表示者，處一年以下有期徒刑、拘役或一千元
                          以下罰金。
刑法第二百五十五條第二項：明知為前項商品而販賣，或意圖販賣而陳列，或自外國
                          輸入者，亦同。


司法院資訊處製作；財團法人民間司法改革基金會備份。
